【裁判字號】    89,易,1475
【裁判日期】    890911
【裁判案由】    妨害自由
【裁判全文】
臺灣桃園地方法院刑事判決                        八十九年度易字第一四七五號
    公  訴  人  臺灣桃園地方法院檢察署檢察官
    被      告  丙○○
右列被告因妨害自由案件，經檢察官提起公訴（八十八年度偵字第一六一五七號），
本院判決如左：
        主  文
丙○○無罪。
        理  由
一、公訴意旨詳如起訴書所載（如附件）。
二、按犯罪事實應依證據認定之，無證據不得推定其犯罪事實；不能證明被告犯罪者
    ，應諭知無罪之判決，刑事訴訟法第一百五十四條、第三百零一條第一項分別定
    有明文。又告訴人之告訴，係以使被告受刑事訴追為目的，是其陳述是否與事實
    相符，仍應調查其他證據以資審認；再事實之認定，應憑證據，如不能發現相當
    證據，或證據不足以證明，自不能以推測或擬制之方法，以為裁判基礎；認定不
    利於被告之事實，該依積極證據，苟積極證據不足為不利於被告事實之認定時，
    即應為有利於被告之認定，更不必有何有利之證據，最高法院亦分別著有五十二
    年台上字第一三００號、四十年台上字第八六號、三十年上字第八一六號判例足
    資參照。
三、本件公訴人指被告將所駕駛之拖吊車緊臨事故車輛前方之不作為強暴方式，致使
    其他救援車輛無法執行拖吊服務，而妨害他人行使權利，認被告涉犯有刑法第三
    百零四條之強制罪嫌云云。惟訊據被告丙○○堅決否認有公訴人所指之強制犯行
    ，辯稱：丁○○來到現場即將拖吊車停在伊前方，下車看到伊之後，即說又是你
    ，並對伊說早上伊已經放一台車子給他拖吊，丁○○感覺不好意思，有向伊說他
    再叫一部車子過來看看後，即先行離開，第二台拖吊車來時伊就離開了，伊並未
    對車主及拖吊車司機實施強暴、脅迫等語。
四、經查，被告所辯上情，業據證人丁○○於警訊及本院審理時證述：「（有無遭Ｒ
    Ｐ─四八七號拖吊車司機恐嚇、阻擾拖吊？）沒有恐嚇我；我下車後即與ＲＰ─
    四八七號車車主（按即被告）聯繫，並告知他該車是新益救援會會員，我必須執
    行拖吊，是否能方便讓我執行，ＲＰ─四八七號車主回答『因中午有放行一部故
    障車讓我執行拖吊，看能不能這部車讓我執行拖吊』，我即回車上與公司聯絡，
    我將上述情形告知後，為不讓會員權益受損，請公司再派一輛拖吊車以便執行，
    公司回答『好』（見偵查卷第八頁背面、第九頁正面），一般拖吊車碰到同業會
    禮貌上打一聲招呼，當天我下車與他打招呼，發現中午已見過面，他當時已放行
    過一台車子，我就打電話向公司回報，並以車機向基地台請求再派一台車過來，
    （被告有無用強硬手段不讓你拖吊？）沒有，（他有無出言脅迫你？）無（見本
    院八十九年八月十四日訊問筆錄）；（當天下車說話有無與被告拉扯？）絕對沒
    有（見本院八十九年八月二十八日審判筆錄）」等語綦詳，並經證人甲○○於警
    訊、偵查及本院審理時證稱：「我於當日凌晨二時左右接獲同事丁○○以電話告
    知有故障車需執行拖吊，我便駕駛ＢＯ─三九六號拖吊車前往；我下車後便前往
    ＲＰ─四八七號車旁，並告知該駕駛人（按即被告），這故障車是我公司會員，
    我是前來執行拖吊，該駕駛人沒有回答就走了，我便開始執行拖吊；（你有無遭
    ＲＰ─四八七號車車主恐嚇、阻擾拖吊？）沒有（見偵查卷第十頁背面、第十一
    頁正面）；（你到時警車到否？）還未到，我先跟丙○○打招呼，然後就跟車主
    表明來意，他就離開了（見偵查卷第二十二頁背面）；我到時將車停在被告車前
    面，被告當時坐在車上，我下車並告訴他不好意思這是會員車，說完就上前向車
    主表明身分，請車主稍等一下，我就先向公司回報現場狀況，然後我跟車主說我
    去跟前面車子說清楚，我再幫他拖，我轉身被告車子就開走了（見本院八十九年
    八月二十八日審判筆錄）」等語無訛，足認被告所辯，尚非虛妄，應堪採信。公
    訴意旨認「被告因當日中午以同一手法將事故車駕駛人所電請之救援車驅離因此
    獲致拖吊機會而食髓知味，雖經告訴人乙○○及丁○○之請求，仍拒絕將所駕駛
    之ＲＰ─四八七號拖吊車駛離乙○○所駕駛之ＢＷ─０九八六號自用小客車前方
    之方式，致使丁○○所駕駛之ＱＮ─０八三號拖吊車無法執行拖吊救援服務，而
    妨害他人行使權利」云云，顯有未洽。本件被告因見乙○○所駕駛之前揭自用小
    客車爆胎停於路肩等待拖吊救援，乃將所駕駛之上開拖吊車停放於該故障車之前
    方，並向乙○○徵詢是否須要拖吊服務，經乙○○表示其已聯絡特約之拖吊車前
    來後，雖未立即離去，俟見前來之特約拖吊車駕駛丁○○，已於當日中午見過面
    且將一部故障車交由丁○○拖吊，遂央求丁○○該部故障車是否由其拖吊，丁○○因該緣由未便執行拖吊，又為不使特約之會員權益受損，乃電請公司再派一台
    拖吊車前來，始另由重行指派之甲○○順利執行拖吊服務，綜觀上情，被告及丁○○因基於拖吊同業之陋習或默契，被告冀求該車交由其拖吊，而丁○○則為避
    免傷及同業之和氣而不便親自執行拖吊服務，又為不使特約之會員權益受損，致
    須電請公司再派一台拖吊車前來，其二人作法固非允當，惟深究被告之目的，不
    過藉此冀求獲致執行拖吊之機會，況其自始至終，均未實施強暴脅迫之行為，至
    為明灼。
五、按刑法第三百零四條之強制罪，須以強暴脅迫之方法為之，始克相當，核本件被
    告於特約之拖吊車前來後，仍為圖一己之私利，而未立即離去，致造成故障車車
    主之不安，其行為固有可議，惟其既未有實施強暴脅迫之行為，自與強制罪之構
    成要件不符，即難以該罪相繩。此外，復查無其他積極證據，足資證明被告有公
    訴人所指之本件犯行，因認不能證明被告犯罪，依前揭說明，自應為被告無罪之
    諭知。
據上論斷，應依刑事訴訟法第三百零一條第一項，判決如主文。
本案經檢察官魏雯祈到庭執行職務。
中      華      民      國    八十九    年      九      月     十一     日
                                    臺灣桃園地方法院刑事第三庭
                                          法  官  曾  家  貽
右正本證明與原本無異。
如不服本判決，應於判決送達後十日內向本院提出上訴狀（應附繕本），上訴於臺灣
高等法院。
                                          書記官  陳      珊
中      華      民      國    八十九    年      九      月     十八     日


司法院資訊處製作；財團法人民間司法改革基金會備份。
